【裁判字號】    98,簡,423
【裁判日期】    980925
【裁判案由】    綜合所得稅
【裁判全文】
臺北高等行政法院裁定
                                       98年度簡字第423號
原      告  甲○○
被      告  財政部臺北市國稅局
代  表  人  乙○○（局長）
上列當事人間綜合所得稅事件，原告提起行政訴訟，本院裁定如
下：
    主  文
原告之訴駁回。
訴訟費用由原告負擔。
    理  由
一、按提起撤銷訴訟，須以經過合法之訴願程序為其前提，必經
    提起訴願而不服訴願決定，或逾訴願決定期間（三個月或加
    上延長二個月）不為訴願決定，始得提起撤銷訴訟。此觀行
    政訴訟法第4 條第1 項規定甚明。其未經訴願程序遽行起訴
    者，不備起訴要件，又不能補正，應依同法第107 條第1 項
    第10款駁回之。前述通常程序之規定，依行政訴訟法第236
    條之規定，於簡易程序亦適用之。
二、本件原告96年度綜合所得稅，由其配偶顏吉利結算申報。經
    被告初查核定補徵稅額新台幣（下同）60,383元並處罰鍰12
    ,076元。原告不服罰鍰處分，於98年5 月18日提出訴願書，
    經被告依復查程序處理，以98年8 月6 日財北國稅法二字第
    0980215846號復查決定駁回復查。原告認為復查決定即為訴
    願決定，縱若被告謊稱訴願決定為復查決定，亦係經過3 個
    月未為訴願決定，乃依行政訴訟法第4 條規定提起撤銷訴訟
    ，請求撤銷罰鍰處分。
三、經查納稅義務人對於核定稅捐之處分如有不服，依稅捐稽徵
    法第35條、第38條規定，應先申請復查，逾復查決定期間未
    為復查決定，或不服復查決定，始得提起訴願、行政訴訟。
    又依稅捐稽徵法第49條規定，關於稅捐之罰鍰，除稅捐稽徵
    法另有規定者外，準用稅捐稽徵法有關稅捐之規定。稅捐稽
    徵法別無關於罰鍰復查之規定，自應準用稅捐稽徵法第35條
    、第38條規定，先申請復查，始得提起訴願、行政訴訟。是
    原告不服本件罰鍰處分，提出訴願書，被告依復查程序處理
    ，為有利原告且符合法律規定之程式，並無違誤。否則逕依
    訴願程序處理，應以未經復查駁回訴願，再回頭申請復查，
    恐早已逾期而不得救濟，自非妥處。原告提出抗告狀主張無
    須經復查程序，並不可採。被告為復查決定後，原告未經訴
    願程序逕行提起本件撤銷訴訟，參照前述規定與說明，並不
    合法，應予駁回。本件罰鍰金額不逾20萬元，依簡易程序終
    結之。末查本件原告堅持不必對於復查決定提起訴願，得逕
    行提起本件撤銷訴訟，並不可採。如俟本件行政訴訟確定，
    恐原告已逾訴願期間而無從救濟，是以本院已將起訴狀影本
    分送被告及財政部，依財政部函復，正據以辦理訴願中。附
    予說明。
四、依行政訴訟法第236 條、第107 條第1 項第10款、第104 條
    、民事訴訟法第95條、第78條，裁定如主文。
中    華    民    國    98    年    9     月    25    日
                    臺北高等行政法院第八庭
                                    法  官  蔡進田
上為正本係照原本作成。
本件以訴訟事件所涉及之法律見解具有原則性者為限，始得於本
裁定送達後10日內向本院提出抗告狀（須按他造人數附繕本），
並經最高行政法院許可後方得抗告。
中    華    民    國    98    年    9     月    25    日
                                    書記官  黃倩鈺


司法院資訊處製作；財團法人民間司法改革基金會備份。
